【裁判字號】    99,台上,5543
【裁判日期】    990909
【裁判案由】    違反毒品危害防制條例
【裁判全文】
最高法院刑事判決            九十九年度台上字第五五四三號
上  訴  人  台灣高等法院檢察署檢察官
被      告  甲○○
上列上訴人因被告違反毒品危害防制條例案件，不服台灣高等法
院中華民國九十七年十一月二十日第二審判決（九十六年度上訴
字第五三五０號，起訴案號：台灣板橋地方法院檢察署九十五年
度偵字第二七三八八號），提起上訴，本院判決如下：
    主  文
上訴駁回。
    理  由
按刑事訴訟法第三百七十七條規定，上訴於第三審法院，非以判
決違背法令為理由，不得為之。是提起第三審上訴，應以原判決
違背法令為理由，係屬法定要件。如果上訴理由書狀並未依據卷
內訴訟資料，具體指摘原判決不適用何種法則或如何適用不當，
或所指摘原判決違法情事，顯與法律規定得為第三審上訴理由之
違法情形，不相適合時，均應認其上訴為違背法律上之程式，予
以駁回。本件檢察官上訴意旨略稱：(一)、原判決係以證人陳生琥
於警詢、偵查及法院審理中證述購買安非他命之數量及地點不一
，其證言存有瑕疵，又無其他佐證足以證明與事實相符，因認陳
生琥之證言不足採，而為被告無罪之判決。惟觀諸原判決所引陳
生琥於警詢及偵查中之證言內容，陳生琥對於向被告甲○○購買
毒品之聯絡方式、時間、金額、數量，均具體、明確，雖其在警
詢供述向被告購買三次安非他命，每次一公克至二公克，同時又
供稱第一次、第三次購買三公克，前後不一。然其於警詢之初，
係概略說出購毒之數量約一至二公克，經警再詳細追查，始具體
供出確實數量及價格，且購入毒品數量與購得之金額（一公克新
台幣（下同）三千元），經計算亦相當，僅些微數量不一致，並
無礙於被告有販賣毒品予陳生琥之基本社會事實。嗣於偵查中關
於購買毒品之時間、數量、地點之供述已刻意模糊，經檢察官仔
細訊問，始呈現「具體、明確」之陳述。然原判決以陳生琥警詢
中供述購買毒品之數量不一致，略差一公克，交貨地點係在鴻泰
汽車租賃公司（下稱鴻泰公司）店裡或其附近，警詢時與偵查中
略有出入，即認陳生琥之警詢及偵查中全部證言不可信，而捨棄
不採，顯與證據法則有違。(二)、原判決以依卷內監聽譯文所示，
被告使用之0000000000號行動電話與陳生琥（小虎）之通聯紀錄
所載，於民國九十五年十月一日陳生琥請託被告為其處理與另一
藥頭之糾紛，並許以三公克毒品為酬謝；於同日有綽號「八萬」
者向被告詢問毒品時，被告亦介紹其向陳生琥購買，因認陳生琥
之毒品供應來源，似非來自被告，顯與卷內監聽譯文內容不符。
查被告使用之0000000000號行動電話自九十五年九月二十一日至
同年十月二十日被監聽一個月，從卷附監聽譯文顯示，被告與陳
生琥有十三次通聯，其中，九十五年九月二十三日因陳生琥向綽
號「阿鈞」買到劣質之毒品，打電話給被告叫其聯絡「阿鈞」，
被告回電表示伊當晚會跟阿鈞處理。同年月二十六日陳生琥與被
告之通聯紀錄，除討論向藥頭「阿鈞」處理劣質毒品之外，陳生
琥（小虎）還說「你幫我問一下半個（指毒品）」，被告（少吉
）說「半個喔」，陳生琥「好，等一下打給你」，陳生琥繼又於
同日二十一時五十分十六秒、二十二時七分六秒打電話給被告，
從其通話之內容以觀，被告確實有販賣安非他命予陳生琥。原判
決對卷內此部分資料未詳予審酌，亦未說明何以認定陳生琥未向
被告購入毒品，遽為無罪之判決，顯有判決不備理由之違法。(三)
、原判決以上開監聽譯文內，有被告與綽號「小胖」、「阿峰」
、「章仔」、「八萬」、「阿德」、「阿雄」等人疑似毒品交易
，因不在本件起訴範圍之內，而未加以審酌。然查該監聽譯文，
除被告與藥頭「小黑」「小虎」之聯絡外，均為被告販賣毒品之
交易聯絡紀錄，此可為被告販賣毒品犯行之證據，原判決僅以其
不在本件起訴之範圍，而未審酌陳生琥警詢、偵查中之供述，將
該監聽譯文視為補強證據，率為被告無罪之諭知，其自由判斷證
據證明力之職權行使，有無違反經驗法則及論理法則？亦有待釐
清等語。惟查原判決以公訴意旨略以：被告基於販賣第二級毒品
安非他命之犯意，自九十五年十月中某日起至同年十一月十日止
，在台北縣中和市○○○路七十七號陳生琥任職之鴻泰公司，以
一公克三千元之代價，販賣安非他命三次共八公克予陳生琥，因
認被告涉犯毒品危害防制條例第四條第二項之販賣第二級毒品罪
嫌。係以證人陳生琥於警詢、偵查中之證言及扣案被告所使用之
0000000000號行動電話為其證憑。然訊據被告始終否認有販賣安
非他命予陳生琥之犯行，辯稱：伊從未販賣安非他命給陳生琥，
公訴人依陳生琥警詢及偵查中之供述，指伊涉有本件犯行，但陳
生琥在法院訊問時，已否認有其事，且其警詢時說三次交易都在
鴻泰公司，每次每公克都是三千元，在檢察官偵查時，改稱是在
秀朗橋交易，前後不一，且公訴人所提出之監聽譯文中，陳生琥
是向別人購買毒品等語。原判決綜合陳生琥於警詢、偵查及第一
審之證言內容（詳如原判決理由四、(一)所載），以陳生琥於警詢
時，係供稱向被告購買三次安非他命，每次都購買一公克至二公
克，卻同時又供稱第一次及第三次係購買三公克，數量上已有歧
異；其於偵查中指稱購買地點係在秀朗橋永和這頭或「鴻泰公司
」附近，與其於警詢中所稱係在「鴻泰公司」店裡，亦有出入；
嗣於第一審又翻異前詞，改稱未向被告購買。其於警詢及偵查中
之供述存有瑕疵，真實性自有可疑。又公訴人所指被告用以販賣
毒品之0000000000號行動電話，其監聽譯文之內容，並無被告販
賣毒品予陳生琥之記載，且從其中於九十五年十月一日，陳生琥
尚拜託被告為其處理與另一藥頭之糾紛，許以三公克毒品為酬謝
，以及於同日有綽號「八萬」者向被告詢問毒品時，被告亦介紹
其向陳生琥購買等情以觀。陳生琥之毒品來源非來自於被告，足
見陳生琥於警詢及偵查中關於向被告購買安非他命之片面陳述，
尚與卷內資料不符，亦查無其他佐證證明其與事實相符，自不足
採為被告不利之認定。此外復查無其他積極證據，足以證明被告
有公訴人所指販賣第二級毒品予陳生琥之犯行，因而撤銷第一審
關於被告販賣第二級毒品部分之判決，改判諭知被告無罪，已詳
予說明其證據之取捨及論斷之基礎。復敘明卷附監聽譯文有被告
與綽號「小胖」、「阿峰」、「章仔」、「八萬」、「阿德」、
「阿雄」等人疑似毒品交易之資料，因不在起訴範圍之內，自不
得予以審究。另被告請求傳喚綽號「阿德」之宋承德及「八萬」
之鄧良珍以證明其未販賣毒品，因該二人均非本件檢察官起訴之
販賣對象，自無傳喚之必要。所為論斷，均有卷存資料可資覆按
，從形式上觀察，並無所謂違背法令之情形。按證據之取捨及證
據證明力如何，均屬事實審法院得自由裁量、判斷之職權，苟其
此項裁量、判斷，並不悖乎通常一般之人日常生活經驗之定則或
論理法則，又於判決內論敘其何以作此判斷之心證理由者，即不
得任意指摘其為違法，據為提起第三審上訴之合法理由。又毒品
交易之買賣雙方，乃具有對向性之關係，為避免犯販賣、轉讓、
施用、持有毒品等罪者嫁禍他人而虛偽陳述其毒品來源，俾圖藉
毒品危害防制條例第十七條之規定減輕其刑，其自白之憑信性即
比一般無利害關係之證人所為之證述較為薄弱，為擔保其陳述之
真實性，以避免為邀減輕其刑之寬典而為損人利己之不實陳述，
是其陳述是否與事實相符，仍應調查其他證據以資審認，必達於
一般之人均不致有所懷疑，而得確信其為真實之程度者，始得採
為被告有罪之認定。原判決已調查說明，證人陳生琥於警詢及偵
查中之證言，有關其向被告購買安非他命之數量及交易之地點，
前後不一，本身具有瑕疵，且與其於第一審之證言不同，其真實
性已有可疑，又查無其他佐證足證其與事實相符，因認不足採為
被告不利之證據，難謂與證據法則有違，不得任意指為違法，而
據為提起第三審上訴之合法理由。本件公訴人係起訴被告涉嫌於
九十五年十月中某日起至同年十一月十日止，販賣安非他命予陳
生琥。上訴意旨(二)所引九十五年九月二十三日及同年月二十六日
陳生琥與被告之通聯紀錄內容，上訴意旨(三)所指被告與綽號「小
胖」、「阿峰」、「章仔」、「八萬」、「阿德」、「阿雄」等
人疑似毒品交易之監聽譯文，或在起訴書所指被告犯罪時間之前
，或非起訴書所指被告販賣毒品之對象，均與被告被訴之本件犯
罪是否成立無直接關聯，原判決未引為論斷被告是否有本件犯行
之依據，亦與證據法則無違。檢察官上訴意旨憑持己見，或就原
判決已有調查說明之事項，或就原審證據取捨及判斷證據證明力
之職權行使，泛指其違法，難認係適法上訴第三審之理由。
本件上訴為違背法律上之程式，應予駁回。
據上論結，應依刑事訴訟法第三百九十五條前段，判決如主文。
中    華    民    國  九十九  年    九    月    九    日
                      最高法院刑事第一庭
                          審判長法官  董  明  霈
                                法官  林  茂  雄
                                法官  張  祺  祥
                                法官  林  秀  夫
                                法官  林  錦  芳
本件正本證明與原本無異
                                      書  記  官
中    華    民    國  九十九  年    九    月   十三   日
                                                      V

司法院資訊處製作；財團法人民間司法改革基金會備份。
